【裁判字號】    96,重訴,11
【裁判日期】    980122
【裁判案由】    拆屋還地等
【裁判全文】
臺灣士林地方法院民事判決              96年度重訴字第11號
原      告  辛○
                        1
            戊○○
            甲○○
            己○○
            午○○○
            巳○○即王朝晃承.
上六人共同  莊國明律師
訴訟代理人
複  代理人  劉懷先律師
被      告  Ｍ○
            辰○○
            寅○○
            Ｉ○○
上四人共同  李鳳翱律師
訴訟代理人
複  代理人  簡汶蕙律師
被      告  Ｐ○○
            黃○○
            酉○○
            申○○
            亥○○
            Ｋ○○（兼陳勝雄承受訴訟人）
上五人共同  陳淑貞律師
訴訟代理人
複  代理人  庚○○
被      告  Ｊ○○（兼陳勝雄承受訴訟人）
            Ｂ○○（兼陳勝雄承受訴訟人）
            地○○（兼陳勝雄承受訴訟人）
            Ｇ○○
            未○○
            宇○○○
            Ｆ○○
            Ｌ○○
            Ｏ○○
            Ｄ○○
            Ｃ○○
            Ｅ○○
            玄○○
            Ｈ○○
            寅○○
            天○○
            戌○○
            卯○○
            宙○○
            Ａ○○
            丑○○
            子○○○
上二人共同  Ｎ○○
訴訟代理人
            壬○○
            癸○○
上列當事人間拆屋還地等事件，本院於民國97年12月26日言詞辯
論終結，判決如下：
    主  文
一被告Ｍ○應將坐落臺北市○○區○○段一小段一一一地號土地
  上，如附圖所示編號1 號部分（面積二四六‧二一二平方公尺
  ）建物（門牌號碼：臺北市○○區○○路三二四巷一號）、Α
  部分（面積五九‧二四一平方公尺）棚架拆除，並將該建物、
  棚架所占用之土地返還予原告暨其他全體共有人。
二被告Ｐ○○應自坐落第一項所示土地上，如附圖所示編號2 號
  部分（面積八三‧六二七平方公尺）之建物（門牌號碼：臺北
  市○○區○○路三二四巷二號）遷出。
三被告辰○○應將前項所示之建物拆除，並將該建物所占用之土
  地返還予原告暨其他全體共有人。
四被告宇○○○、Ｆ○○、Ｌ○○、Ｏ○○、Ｄ○○、Ｃ○○、
  Ｅ○○、玄○○、Ｈ○○應自坐落第一項所示土地上，如附圖
  所示編號3 號部分（面積一四○‧○八四平方公尺）之建物（
  門牌號碼：臺北市○○區○○路三二四巷三號）遷出。
五被告黃○○、酉○○、Ｋ○○、Ｊ○○、Ｂ○○、地○○、Ｇ
  ○○、未○○應將前項所示之建物，被告被告黃○○、酉○○
  、Ｋ○○、Ｊ○○、Ｂ○○、地○○應將坐落第一項所示土地
  上，暨如附圖所示Ｂ部分（面積六一‧四○四平方公尺）棚架
  拆除，並將該建物、棚架所占用之土地返還予原告暨其他全體
  共有人。
六被告寅○○應將坐落第一項所示土地上，如附圖所示編號4-2
  號部分（面積五四‧五○五平方公尺）建物（門牌號碼：臺北
  市○○區○○路三二四巷四之二號）、Ｃ部分（面積一一‧三
  一一平方公尺）建物拆除，並將該建物所占用之土地返還予原
  告暨其他全體共有人。
七被告亥○○、天○○、戌○○、卯○○、宙○○、Ａ○○應自
  坐落第一項所示土地上，如附圖所示編號5 號部分（面積一五
  九‧一七○平方公尺）之建物（門牌號碼：臺北市○○區○○
  路三二四巷五號），及如附圖所示5 號棚架部分（面積八八‧
  四七七平方公尺）遷出。
八被告申○○應將前項所示之建物、棚架，及坐落第一項所示土
  地上，如附圖所示Ｂ１部分（面積三五‧六四七平方公尺）棚
  架拆除，並將該建物、棚架所占用之土地返還予原告暨其他全
  體共有人。
九被告Ｉ○○應將坐落第一項所示土地上，如附圖所示編號6 號
  部分（面積六八‧七六四平方公尺）建物（門牌號碼：臺北市
  內湖區○○路三二四巷六號）建物拆除，並將該建物所占用之
  土地返還予原告暨其他全體共有人。
十被告子○○○應自坐落第一項所示土地上，如附圖所示編號6-
  1 號部分（面積七五‧三二八平方公尺）之建物（門牌號碼：
  臺北市○○區○○路三二四巷六之一號）遷出。
十一被告丑○○應將前項所示之建物，暨坐落第一項所示土地上，
  如附圖所示Ｄ部分（面積四八‧二四六平方公尺）之建物拆除
  ，並將該等建物所占用之土地返還予原告暨其他全體共有人。
十二被告癸○○應自坐落第一項所示土地上，如附圖所示編號9 號
  部分（面積一○五‧二三八平方公尺）之建物（門牌號碼：臺
  北市○○區○○路三二四巷九號）遷出。
十三被告壬○○應將前項所示之建物拆除，並將該等建物所占用之
  土地返還予原告暨其他全體共有人。
十四被告Ｍ○、辰○○、寅○○、申○○、Ｉ○○、丑○○、壬○○、Ｋ○○、Ｊ○○、Ｂ○○、地○○、黃○○、酉○○、Ｇ
  ○○、未○○應分別給付原告如附表一所示之金額。
十五原告其餘之訴駁回。
十六訴訟費用由被告按附表二所示比例負擔。
十七本判決第一至十三項，於原告以附表三各編號所示金額為被告
  供擔保後，得假執行；但被告如以附表三各編號所示金額為原
  告供擔保，或將上開金額提存後，各得免為假執行。
    事實及理由
甲、程序方面：
一、按當事人死亡者，訴訟程序在有繼承人、遺產管理人或其他
    依法令應續行訴訟之人承受其訴訟以前當然停止；承受訴訟
    人於得為承受時，應即為承受之聲明。他造當事人，亦得聲
    明承受訴訟。民事訴訟法第168 條、第175 條第1 項分別定
    有明文。經查，原告王朝晃已於起訴後之民國96年4 月14日
    死亡，有原告所提戶籍謄本可憑（見本院卷一第178 頁），
    其繼承人為巳○○、丁○○、乙○○、丙○○，有其等所提
    繼承系統表、戶籍謄本在卷可稽（本院卷二第54-58 頁），
    是巳○○、丁○○、乙○○、丙○○於96年8 月15日聲明承
    受訴訟（本院卷二第54頁），核無不合，應予准許；另被告
    陳勝雄於97年2 月24日死亡，有被告Ｋ○○所提死亡證明書
    可憑（本院卷四第67頁），其繼承人原為配偶陳廖麗卿及子
    女Ｋ○○、Ｊ○○、Ｂ○○、地○○等人，惟陳廖麗卿業已
    拋棄繼承等情，有原告所提繼承系統表、戶籍謄本（本院卷
    四第166-170 頁）附卷足憑，並經本院依職權調取本院97年
    繼字第466 號陳廖麗卿拋棄繼承案卷核閱無誤，被告Ｋ○○
    聲明承受訴訟（本院卷四第65頁背面），原告亦聲明由Ｋ○○、Ｊ○○、Ｂ○○、地○○等人承受訴訟（本院卷四第16
    5 頁），均核無不合，亦應准許。
二、又按「訴訟繫屬中為訴訟標的之法律關係，雖移轉於第三人
    ，於訴訟無影響。但第三人如經兩造同意，得聲請代當事人
    承當訴訟」、「前項但書情形，僅他造不同意者，移轉之當
    事人或第三人得聲請法院以裁定許第三人承當訴訟。」民事
    訴訟法第254 條第1 項、第2 項定有明文。本件巳○○、丁○○、乙○○、丙○○於繼承王朝晃所有，坐落臺北市○○
    區○○段1 小段111 地號土地（下稱：系爭111 地號土地）
    應有部分240 分之6 ，及王朝晃對被告等之不當得利請求債
    權，而為系爭111 地號應有部分240 分之6 、不當得利請求
    債權公同共有人後，已於96年11月2 日將上開共有土地應有
    部分分割為巳○○單獨所有，並辦畢分割繼承登記，有土地
    登記謄本在卷可稽（本院卷三第119 頁背面）；並經全體繼
    承人協議將96年4 月14日繼承發生前、後，就系爭111 地號
    土地應有部分240 分之6 所生不當得利請求債權，分歸巳○○一人所有，亦經王朝晃全體繼承人即巳○○、丁○○、乙○○、丙○○共同具狀陳明在卷（本院卷六第 185頁），因
    本件訴訟標的法律關係已由巳○○、丁○○、乙○○、丙○○移轉予巳○○，巳○○具狀聲請代原告丁○○、乙○○、
    丙○○承當本件訴訟（見本院卷六第182 頁），丁○○、乙○○、丙○○亦具狀表示同意（見本院卷六第183 頁），僅
    他造即被告Ｐ○○、Ｇ○○、未○○、宇○○○、Ｆ○○、
    Ｌ○○、Ｏ○○、、Ｊ○○、Ｄ○○、Ｃ○○、Ｅ○○、玄
    ○○、Ｈ○○、Ｂ○○、地○○、天○○、戌○○、卯○○
    、宙○○、Ａ○○、癸○○未到庭或提出書狀為同意之表示
    ，本院已依受移轉人巳○○之聲請，於97年12月26日裁定許
    由巳○○代丁○○、乙○○、丙○○承當訴訟（本院卷六第
    226-227 頁），丁○○、乙○○、丙○○因之脫離訴訟，非
    本件判決當事人，亦先予敘明。
三、被告Ｐ○○、Ｇ○○、未○○、宇○○○、Ｆ○○、Ｌ○○
    、Ｏ○○、Ｊ○○、Ｄ○○、Ｃ○○、Ｅ○○、玄○○、Ｈ
    ○○、Ｂ○○、地○○、天○○、戌○○、卯○○、宙○○
    、Ａ○○、癸○○經合法通知，未於最後言詞辯論期日到場
    ，核無民事訴訟法第386 條所列各款情形，爰依原告之聲請
    ，由其一造辯論而為判決。
乙、實體方面：
一、原告起訴主張：
  (一)系爭111 地號土地係原告與訴外人陳澤洋、陳澤明、陳淑媛
    、陳澤霖、陳澤郁、陳澤芬、陳澤弘、陳澤彥、王寶琴及陳
    枝穎所共有，原告辛○應有部分6 分之1 ，原告戊○○、巳
    ○○、己○○、午○○○應有部分各為240 分之6 ，原告甲○○應有部分240 分之10。
  (二)系爭111 地號土地為被告等所有之地上物占有使用，情形如
    下：
  1.如附圖所示編號1 號部分（面積246.212 平方公尺）、Α部
    分（面積59.241平方公尺），分別坐落其上之門牌號碼臺北
    市○○區○○路324 巷1 號建物、棚架，為被告Ｍ○所有。
  2.如附圖所示編號2 號部分（面積83.627平方公尺），坐落其
    上之門牌號碼臺北市○○區○○路324 巷2 號建物，為被告
    辰○○所有，並有其配偶即被告Ｐ○○居住其內。
  3.如附圖所示編號3 號部分（面積140.084 平方公尺），坐落
    其上之門牌號碼臺北市○○區○○路324 巷3 號建物，為被
    告黃○○、酉○○、Ｇ○○、未○○、Ｋ○○、Ｊ○○、Ｂ
    ○○、地○○等所共有，並有宇○○○、Ｆ○○、Ｌ○○、
    Ｏ○○、Ｄ○○、Ｃ○○、Ｅ○○、Ｈ○○居住其內。另如
    附圖所示Ｂ部分（面積61.404平方公尺），則有被告黃○○
    、酉○○、Ｋ○○、Ｊ○○、Ｂ○○、地○○等所共有之棚
    架坐落其上。
  4.如附圖所示編號4-2 號部分（面積54.505平方公尺）、Ｃ部
    分（面積11.311平方公尺），分別坐落其上之門牌號碼臺北
    市○○區○○路324 巷4-2 號建物、鐵皮屋，為被告寅○○
    所有。
  5.如附圖所示編號5 號部分（面積159.170 平方公尺）、「5
    號棚架」部分（面積88.477平方公尺）、Ｂ１部分（面積
    35.647平方公尺），分別坐落其上之門牌號碼臺北市○○區
    ○○路324 巷5 號建物、棚架，為被告申○○所有。並有被
    告亥○○、天○○、戌○○、卯○○、宙○○、Ａ○○居住
    於前開5 號部分建物內。
  6.如附圖所示編號6 號部分（面積68.764平方公尺），坐落其
    上之門牌號碼臺北市○○區○○路324 巷6 號建物，為被告
    Ｉ○○所有。
  7.如附圖所示編號6-1 號部分（面積75.328平方公尺），坐落
    其上之門牌號碼臺北市○○區○○路324 巷6-1 號建物，為
    被告丑○○所有，並有其配偶即被告子○○○居住其內。另
    如附圖所示Ｄ部分（面積48.246平方公尺）建物，亦為被告
    丑○○所有，供做丑○○堆放肥料之用。
  8.如附圖所示編號9 號部分（面積105.238 平方公尺），坐落
    其上之門牌號碼臺北市○○區○○路324 巷9 號建物，為被
    告壬○○所有，被告癸○○亦居住其內。
  (三)被告等如前(二)所述占用系爭111 地號土地，並無合法權源，
    為此依民法第767 條規定，為系爭111 地號土地共有人全體
    之利益，訴請被告自上開占用之房屋、地上物遷出，並拆除
    占用土地之房屋、地上物，並將占用之土地返還原告及其他
    全體共有人。另就被告等占用系爭111 地號土地，依不當得
    利法律關係，請求被告等自91年1 月1 日起，至95年12月31
    日止，按土地申報地價年息10% ，各原告應有部分比例，分
    別返還占有期間相當於租金之不當得利。
  (四)並聲明：
  1.附表甲列為所有權人以外占有人之被告，應分別自坐落系爭
    111土地各如附圖及附表甲各所示之建物遷出。
  2.附表甲編號1 、2 、4-2 、5 、6 、6-1 、9 、A 、B1、C
    、D 列為所有權人之被告，應分別將坐落系爭111 地號土地
    如附圖及附表甲各所示面積之建物拆除，並將建物所占用之
    基地返還予原告暨陳澤洋、陳澤明、陳淑媛、陳澤霖、陳澤
    郁、陳澤芬、陳澤弘、陳澤彥、王寶琴及陳枝穎。
  3.附表甲編號3 、B 列為所有權人之被告，應連帶將坐落系爭
    111 地號土地上如附圖及附表甲各所示面積之建物拆除，並
    將建物所占用之基地返還予原告暨陳澤洋、陳澤明、陳淑媛
    、陳澤霖、陳澤郁、陳澤芬、陳澤弘、陳澤彥、王寶琴及陳
    枝穎。
  4.附表乙所列被告應各給付原告如附表乙所示之金額，並自97
    年10月29日準備書狀繕本送達翌日起，至清償日止，按年息
    5%計算之利息。
  5.附表丙所列被告應自96年1 月1 日起至拆除附表甲所示房屋
    返還系爭111 地號土地之日止，按年各給付原告如附表丙所
    示之金額。
  6.第1 至第3 項聲明，願供擔保，請准宣告假執行。
二、被告分別以下列情詞為辯：
  (一)被告Ｍ○、辰○○、寅○○、Ｉ○○部分：
  1.被告辰○○、Ｉ○○之父執輩陳清泉、陳三連，被告Ｍ○之
    父陳水蛙，被告寅○○之父親吳天送等人，與原地主間有租
    佃關係，早於日據時期即於系爭111 地號土地周圍之農地耕
    作。鑑於被告等所耕種之面積廣闊，且感念佃農謀生不易，
    昔日地主遂提供系爭111 地號土地予被告等，作為房舍及曬
    穀場之用。是雙方間存有使用借貸關係，被告等並非無權占
    有。原告等就系爭111 地號土地之應有部分，係輾轉繼承自
    王甜粿，而被告等之先祖及父執與原地主間前揭租佃關係，
    早於王甜粿取得系爭111 地號土地前，是王甜粿於取得土地
    所有權時，即應知被告等使用系爭111 地號土地之原因及情
    形，顯見王甜粿亦同意被告無償使用系爭111 地號土地，故
    被告與王甜粿間亦存有使用借貸契約。原告等因繼承而概括
    繼受王田粿與被告先祖或父執間之權利義務關係，自仍應受
    使用借貸契約之拘束。縱認系爭111 地號土地上農舍與曬穀
    場之使用目的已盡，惟房舍之耐用年限尚未終了，使用目的
    仍未完結，被告自有權繼續使用房舍所坐落之系爭111 地號
    土地。
  2.再者，被告或其父執與原地主間亦就系爭111 地號土地設有
    地上權。依日據時代民法規定，地上權依原地主與被告或其
    父執之意思表示而成立，雖未為登記，亦不影響其設定之效
    力。縱謂原告或其父執乃嗣後取得土地，非設定地上權之當
    事人，惟原告取得系爭111 地號土地所有權時，就系爭111
    地號土地之利用、地上權設定情形不可謂不知，自非善意第
    三人，非得以地上權未登記而為抗辯等語為辯。
  3.並聲明：
  (1)原告之訴駁回。
  (2)如受不利之判決，願供擔保請准宣告免為假執行。
  (二)被告黃○○、酉○○、申○○、Ｋ○○、亥○○部分：
  1.系爭111 地號土地（重測前為新里族段葫蘆洲小段39-1地號
    ）與同地段143 地號（重測前為新里族段葫蘆洲小段64地號
    ），暨周圍其他土地，於日據時期原為訴外人陳錫慶、陳錫
    銘與陳錫鍾先祖陳培根所有，自日據昭和時期即提供被告先
    祖陳天乞及其他共同被告之先祖承佃耕作，並同意被告等另
    在系爭111 地號土地上建築房屋居住迄今。臺灣光復後於38
    年實施耕地三七五減租，被告等之先祖復與上開土地繼承人
    即陳錫慶兄弟等簽定三七五租約，陳天乞所承租者即為上開
    143 地號土地。陳天乞死亡後，由被告申○○、酉○○等之
    被繼承人陳榮生繼承承租。另系爭111 地號土地原所有權人
    陳錫慶之應有部分3 分之1 ，於44年間由王甜果經由拍賣程
    序取得所有權。50年間王甜果死亡後，再由原告辛○、訴外
    人王金守共同繼承系爭111 地號土地應有部分各6 分之1 ，
    王金守於78年死亡後，則由原告甲○○繼承取得應有部分24
    0 分之10，原告戊○○、巳○○被繼承人王朝晃、己○○、
    午○○○各繼承取得應有部分240 分之6 。至系爭111 地號
    土地之其他原共有人陳錫銘、陳錫鍾，其繼承人則未曾向被
    告請求返還土地。
  2.被告先祖陳天乞與系爭111 地號土地原所有權人陳培根達成
    合意，由陳培根提供系爭111 地號土地供陳天乞建築房屋使
    用，依當時之日本民法，地上權不須經登記，雙方當時即已
    成立未約定期限之地上權設定，被告繼承而於系爭111 地號
    土地居住，自屬有權占有。
  3.縱認被告等人於系爭111 地號土地上無地上權存在，然原地
    主陳培根既同意系爭111 地號土地予被告之先祖陳天乞建築
    房屋時，雙方應已成立使用借貸關係。系爭111 地號土地之
    使用借貸契約，既未約定返還期限，自應於使用借貸目的使
    用完畢，即被告等人無繼續居住之意或該房屋不堪使用時，
    返還期限始行屆至。被告既仍占有系爭111 地號土地，且房
    屋仍足堪使用，使用借貸之目的尚未完畢，被告仍屬有權占
    有。
  4.原告之先祖王甜果於44年間向法院拍賣取得系爭111 地號土
    地時，難謂非明知被告之先祖陳天乞已在系爭111 地號土地
    上建築房屋之事實，應無保護必要，應受前手使用借貸契約
    效力之拘束。又本件為借貸土地建築房屋，基於權利社會化
    、物權相對化及債權物權化效力之限制，類推適用民法第42
    5 條之1 之規定，使原告與被告等人間於房屋得使用之期限
    內，亦認有使用借貸關係存在，且原告於取得系爭111 地號
    土地應有部分50年後，在其他應有部分3 分之2 之共有人與
    被告間仍存有使用借貸關係之情形下，始突然訴請被告拆屋
    還地，亦與誠信原則、公共利益有違。另原告之先祖王甜果
    非受讓系爭111 地號土地之全部，參酌司法院大法官釋字第
    349 號解釋，第三人受讓應有部分時，如明知或可得而知使
    用借貸契約存在時，亦應受使用借貸契約之拘束。
  5.系爭111 地號土地位處偏僻，被告僅係利用土地供住家通行
    及放置雜物之用，並無營業或其他特殊經濟效益，原告主張
    按土地申報地價年息10 %計算相當於租金之不當得利，顯屬
    過高，應以年息1%計算為適當等語，資為抗辯。
  6.並聲明：
  (1)原告之訴駁回。
  (2)如受不利之判決，願供擔保請准宣告免為假執行。
  (三)被告丑○○、子○○○則以：
  1.被告丑○○之父吳天送於38年間，奉臺北縣政府內葫字第92
    號核定，承租陳錫鍾農地2 甲4 分7 （以下簡稱該契約為第
    92號租約），迄至85年年底止，共計持續核定續約7 次，前
    後8 期，時間長達48年。依第92號租約第1 條約定，承租範
    圍為內湖區○里○段葫蘆洲小段32之內地號共5 筆田地。系
    爭111 地號土地重測前為內湖區○里○段葫蘆洲小段39-1地
    號，與32之內田地緊密接壤，租佃之初亦無區隔建地與田地
    ，而留下屋前數十坪為曬穀場，其餘建地則併入耕地租佃範
    圍。另依第92號租約第6 條約定，地主本應提供種子及用具
    予佃農，惟實際上出租人並未供給耕畜、種子、生產用具等
    ，應認係地主免除供給之義務，由承租人自理耕畜、種子、
    生產用具等費用，並自備材料、人工、技能為耕作，而視為
    不定期抵付佃農住家房屋租金之對價。被告所有坐落系爭11
    1 地號土地上之建物，顯為出租人授與地上權所建之合法建
    物。
  2.耕地租約雖於85年12月31日即租期屆滿，然按第92號租約第
    10條約定，出租人應不得撤回，從而兩造間應仍存有租賃關
    係。又縱認兩造間非租賃關係，亦有使用借貸關係，且被告
    於租約屆滿後仍繼續居住，則自租約始期至今被告已善意、
    和平、公然占有長達56年，應已完成地上權法律時效，是若
    認地上權已因存續期間屆滿而消滅，土地所有權人亦應依民
    法第840 條為補償等語。
  3.並聲明求為判決駁回原告之訴。
  (四)被告壬○○則以：
    其等現住於如附圖所示編號9 號房屋內，房子為伊所有，就
    系爭111 地號土地並無耕地租約，係於另一宗訂有耕地租約
    ，系爭111 地號土地移轉時並未通知伊等語。並聲明求為判
    決駁回原告之訴。
  (五)被告癸○○未於最後言詞辯論期日到場，惟據其以前到場陳
    述略以：伊確實有居住於如附圖所示編號9 號房屋內等語。
  (六)Ｊ○○、Ｂ○○、地○○未於最後言詞辯論期日到場，惟據
    其承受訴訟前被告陳勝雄陳述和聲明略以：
  1.坐落系爭111 地號土地上如附圖所示編號3 屋寓，係被告先
    祖陳天乞承佃系爭111 地號他共有人即陳澤洋等父祖陳錫慶
    、陳錫銘、陳錫鍾共有土地，並由其等提供土地，建築房屋
    居住至今。陳天乞去世後，即由被告之父陳榮生、叔父即被
    告申○○繼續承租土地，不知系爭111 地號土地所有權人包
    括原告等人。原告理應於取得所有權時，即向被告主張，並
    與被告協調租用或搬遷，不應單方面代全體土地所有人提出
    訴訟等語，資為抗辯。
  2.並聲明：
  (1)原告之訴駁回。
  (2)如受不利之判決，願供擔保請准宣告免為假執行。
  (七)被告Ｐ○○、Ｇ○○、未○○、宇○○○、Ｆ○○、Ｌ○○
    、Ｏ○○、Ｄ○○、Ｃ○○、Ｅ○○、玄○○、Ｈ○○、天
    ○○、戌○○、卯○○、宙○○、Ａ○○未於言詞辯論期日
    到場，亦未提出書狀作何聲明或陳述。
三、兩造不爭執之事實（本院卷一第150 、151 頁本院96年7 月
    18日言詞辯論筆錄）：
  (一)系爭111 地號土地係原告與訴外人陳澤洋、陳澤明、陳淑媛
    、陳澤霖、陳澤郁、陳澤芬、陳澤弘、陳澤彥、王寶琴及陳
    枝穎所共有，原告辛○應有部分6 分之1 ，原告戊○○、巳
    ○○、己○○、午○○○應有部分各為240 分之6 ，原告甲○○應有部分240 分之10（本院卷一第10-13 頁土地登記謄
    本參照）。
  (二)系爭111 地號土地上坐落有門牌號碼臺北市○○區○○路32
    4 巷1 號、2 號、3 號、4-2 號、5 號、6 號、6-1 號、7
    號、9 號及其他附屬建物及未編門牌地上物，其占有系爭土
    地之位置、面積均如附圖臺北市中山地政事務所96年3 月8
    日複丈成果圖所示。
  (三)上開地上物之事實上處分權人、占有使用人如下：
  1.如附圖所示編號1 號部分（面積246.212 平方公尺）、Α部
    分（面積59.241平方公尺），分別坐落其上之門牌號碼臺北
    市○○區○○路324 巷1 號建物、棚架，為被告Ｍ○所有。
  2.如附圖所示編號2 號部分（面積83.627平方公尺），坐落其
    上之門牌號碼臺北市○○區○○路324 巷2 號建物，為被告
    辰○○所有，並有其配偶即被告Ｐ○○居住其內。
  3.如附圖所示編號3 號部分（面積140.084 平方公尺），坐落
    其上之門牌號碼臺北市○○區○○路324 巷3 號建物，為被
    告黃○○、酉○○、Ｇ○○、未○○、Ｋ○○、Ｊ○○、Ｂ
    ○○、地○○等所共有，並有宇○○○、Ｆ○○、Ｌ○○、
    Ｏ○○、Ｄ○○、Ｃ○○、Ｅ○○、Ｈ○○居住其內。另如
    附圖所示Ｂ部分（面積61.404平方公尺），則有被告黃○○
    、酉○○、Ｋ○○、Ｊ○○、Ｂ○○、地○○等所共有之棚
    架坐落其上。
  4.如附圖所示編號4-2 號部分（面積54.505平方公尺）、Ｃ部
    分（面積11.311平方公尺），分別坐落其上之門牌號碼臺北
    市○○區○○路324 巷4-2 號建物、鐵皮屋，為被告寅○○
    所有。
  5.如附圖所示編號5 號部分（面積159.170 平方公尺）、「5
    號棚架」部分（面積88.477平方公尺）、Ｂ１部分（面積
    35.647平方公尺），分別坐落其上之門牌號碼臺北市○○區
    ○○路324 巷5 號建物、棚架，為被告申○○所有。並有被
    告亥○○、天○○、戌○○、卯○○、宙○○、Ａ○○居住
    於前開5 號部分建物內。
  6.如附圖所示編號6 號部分（面積68.764平方公尺），坐落其
    上之門牌號碼臺北市○○區○○路324 巷6 號建物，為被告
    Ｉ○○所有。
  7.如附圖所示編號6-1 號部分（面積75.328平方公尺），坐落
    其上之門牌號碼臺北市○○區○○路324 巷6-1 號建物，為
    被告丑○○所有，並有其配偶即被告子○○○居住其內。另
    如附圖所示Ｄ部分（面積48.246平方公尺）建物，亦為被告
    丑○○所有，供做丑○○堆放肥料之用。
  8.如附圖所示編號9 號部分（面積105.238 平方公尺），坐落
    其上之門牌號碼臺北市○○區○○路324 巷9 號建物，為被
    告壬○○所有，被告癸○○亦居住其內。
四、本件首應審究者，在於被告是否有權占有使用系爭111 地號
    土地：
  (一)被告Ｍ○、辰○○、寅○○、Ｉ○○、黃○○、酉○○、申
    ○○、亥○○、Ｋ○○、子○○○、丑○○等抗辯其等於系
    爭111地號土地上已存有地上權是否可採？
  1.按當事人主張有利於己之事實者，就其事實有舉證之責任。
    民事訴訟法第277 條前段定有明文。上開被告抗辯其等之先
    祖就系爭111 地號土地，於日據時代與原地主間即有設定地
    上權之合意，依日本民法於物權行為採意思主義之立法例，
    不以登記為必要，故被告基於繼承之法律關係，就系爭111
    地號土地各自占有部分，已為地上權人等情，為原告所否認
    ，自應由被告就其等先祖與原地主間有設定地上權合意之事
    實，負舉證之責。
  2.上開被告主張就系爭111 地號土地設有地上權，無非以其等
    分別坐落如附圖所示：1.編號1 、Ａ部分；2.編號2 部分；
    3.編號4-2 部分；4.編號6 部分；5.編號3 、Ｂ部分；6.編
    號5 、Ｂ1 部分；7.編號6-1 等部分之地上物，存在已久之
    客觀事實，推論原始起造人與原地主間有設定地上權之合意
    ，惟查：
  (1)被告丑○○、子○○○部分：
  依被告丑○○之主張，其占用系爭111 地號土地之權源，係
    始於父親吳天送於38年間，奉臺北縣政府內葫字第92號核定
    ，承租陳錫鍾農地2 甲4 分7 （本院卷二第126-130 頁），
    所提戶籍謄本亦記載吳天送係於40年自臺北縣坪林鄉遷入內
    湖鄉葫蘆洲6號（本院卷二第140頁），並謂如附圖所示編號
    6-1 房屋至少在40年已經蓋好（本院卷六第125 頁），並無
    相關事證足認被告丑○○之被繼承人吳天送於34年臺灣光復
    前，即已占有使用系爭111 地號土地如附圖所示編號6-1 等
    部分，其主張已於日據時代因意思合致而設立地上權，自非
    可採。
  次按因時效取得地上權登記請求權者，不過有此請求權而已
    ，如未於起訴前向該管地政機關請求為地上權登記，並經地
    政機關受理者，仍不得據以對抗土地所有人，而謂其係有權
    占有，受訴法院毋庸就佔有人是否具備時效取得地上權登記
    之要件，為實體上裁判（最高法院69年度第5 次民事庭會議
    決議、80年度第2 次民事庭會議決議、88年度台上字第404
    號判決、88年台上字第1729號判決意旨參照）。被告丑○○
    、子○○○另主張自租約始期至今被告丑○○所有之建物已
    善意、和平、公然占有系爭111 地號土地長達56年，應已完
    成地上權法律時效，然被告迄未向該管地政機關請求為地上
    權登記，依前揭說明，本院自毋庸就被告丑○○、子○○○
    占有系爭111 地號土地是否具備時效取得地上權登記之要件
    為實體上之認定，被告丑○○、子○○○亦不得據以對抗原
    告。
  (2)被告Ｍ○、辰○○、寅○○、Ｉ○○、黃○○、酉○○、申
    ○○、亥○○、Ｋ○○部分：
    上開被告等主張就系爭111 地號土地於日據時代即設定有地
    上權，無非以其等先祖於日據時代即於現址居住等事實以為
    推論。惟：
  縱上開被告等主張其先祖於日據時代即世居於系爭111 地號
    土地上、原地主確曾同意其等占有使用土地之事實為真，然
    按非所有權人而占有使用土地者，非僅設定地上權一端，亦
    可能係出於租賃、使用借貸或其他無名契約等債權契約法律
    關係，原地主提供土地予被告等先祖使用，未必即有與之發
    生設定地上權之意思。
  參以日據時代地上權之發生，固不以登記為必要，惟登記仍
    可發生對抗之效果，是苟當事人確有設定地上權之合意，因
    地上權之對世效遠高於債權之相對效力，且恆須藉由公示制
    度以對抗第三人（如原地主有轉賣土地之情形），自應會同
    辦理地上權登記，以資慎重。參以臺灣光復後，依土地登記
    規則第71條第2 項規定，土地總登記前，已取得他項權利之
    人，得於前項登記申請期限內，會同所有權人申請之。被告
    等始終未為此項登記申請，自難認其主張相關當事人間有設
    定地上權之物權合意為真。
  3.綜上，被告Ｍ○、辰○○、寅○○、Ｉ○○、黃○○、酉○○、申○○、亥○○、Ｋ○○、子○○○、丑○○等抗辯其
    等於系爭111 地號土地上已存有地上權，尚非可採。
  (二)被告等占有使用系爭111 地號土地之使用目的已達，原告應
    得請求返還
  1.按借用人應於契約所定期限屆滿時，返還借用物；未定期限
    者，應於依借貸之目的使用完畢時返還之。但經過相當時期
    ，可推定借用人已使用完畢者，貸與人亦得為返還之請求。
    民法第470條第1項定有明文。
  2.被告所以使用系爭111 地號土地，依其等所述，係其先祖與
    原地主間就系爭111 地號周遭土地，存有租佃關係，原地主
    為利佃農工作之便，提供鄰近之系爭111 地號土地供其建屋
    居住。然查，被告自承坐落系爭111 地號周圍，原有耕地租
    佃關係之土地，自內湖垃圾場興建完竣啟用後，已無法耕作
    ，同時南湖大橋之興建，也影響地形（本院卷六第126 頁）
    。參以被告Ｍ○、寅○○、丑○○（上2 人被繼承人吳天送
    ）、申○○、壬○○主張就坐落臺北市○○區○○段1 小段
    143 地號存有租佃關係，亦分別經：本院92年度訴字第84
    8 號、臺灣高等法院92年度上字第1100號（Ｍ○部分）；
    本院92年度訴字第851 號（寅○○、丑○○部分）；本院
    92年度訴字第855 號、臺灣高等法院92年度上字第1122號（
    申○○部分）；本院92年度訴更一字第9 號（壬○○部分
    ）判決確認租佃關係不存在確定（本院卷四第194-217 頁）
    。被告寅○○、丑○○被繼承人吳天送與系爭111 地號土地
    共有人陳澤洋等間就坐落同地段1 小段81、81-1地號土地之
    租佃關係，亦經臺灣高等法院88年度上字第99號、最高法院
    92年度台上字第441 號判決確認不存在，理由均為承租人已
    無自任耕作之事實。而同地段94、97-1、97-2、97-3、143-
    1 、141-2 、141-3 地號土地業經區段徵收，壬○○與陳澤
    民等25人間就同地段97地號土地亦成立調解，同意地主收回
    （本院卷五第10頁、第17頁），足見被告等所稱當初因承佃
    土地，地主同意其等使用土地之原因，早已因物換星移，情
    事變更而不復存在。本院審酌原地主果係為佃農耕作之便，
    提供土地供佃農築屋居住，佃農如已無耕作之事實，地主與
    佃農間之租佃關係消滅，地主即無再為耕作目的而提供土地
    予佃農就近使用之必要，是於借貸完畢，使用目的已達時，
    自得由所有權人隨時請求返還。
  3.又按借地造屋未定有期限者，法院自應斟酌房屋之種類、品
    質及經過時期並一切情形，以定其使用土地是否已完畢，不
    能一概認為必須俟房屋毀壞至不堪使用之時，始得謂依借貸
    目的已使用完畢（最高法院80年臺上字第2016號、86年臺上
    字第2552號判決意旨參照）。經查，被告所有坐落系爭111
    地號土地之地上物為磚造、木造建物，或鐵皮屋、棚架（本
    院卷一第123-129 頁本院96年3 月8 日勘驗筆錄）。依財政
    部頒固定資產耐用年數表，磚構造房屋耐用年數25年、加強
    磚造房屋耐用年數35年、金屬建造房屋（有批覆處理）耐用
    年數20年。而依臺北市稅捐稽徵處內湖分處96年1 月16日北
    市稽內湖乙字第09631048200 號復函，臺北市○○區○○路
    324 巷1 號房屋課稅經歷年數45年、2 號經歷年數45年、3
    號經歷年數39年、5 號經歷年數44年、6 號部分經歷年數為
    44年、7 號經歷年數63年、9 號經歷年數43年（本院卷一第
    70-72 頁），而同巷4-2 號、6-1 號房屋雖無稅籍資料，惟
    如前所述，被告自陳係於日據時代、民國40年即已建築完成
    ，則其起造年數亦有50-60 餘年，均遠逾通常使用狀況下該
    等房屋之耐用年數。參以原建屋目的本係就近耕作，房屋為
    日治或光復初期之土角厝或磚造屋，且起造年代久遠，若非
    事後一再以現代技術予以補強、整建，原立約當事人預期之
    使用年限早已屆至，依前揭說明，自非得以目前客觀現狀房
    屋未毀壞至不堪使用程度，即謂使用年限未屆至。
  4.綜上，縱被告抗辯之使用借貸關係確屬存在，亦應認使用借
    貸目的已達，原告應得隨時請求返還。
  (三)再按使用借貸契約係債之關係，僅於當事人間有其效力。第
    三人買受不動產後，不當然繼受其前手與占有人間之使用借
    貸關係，不動產占有人原則上不得執該關係主張其有使用系
    爭不動產之權利，為最高法院95年度第16次民事庭會議決議
    意旨所明揭。本件被告主張其等先祖、被繼承人與土地原所
    有人間存有使用借貸關係，嗣於44年間由原告先人王甜果經
    由拍賣程序取得系爭111 地號土地應有部分3 分之1 之所有
    權，再由原告辛○、訴外人王金守共同繼承，王金守於78年
    死亡後，其繼承之應有部分復由原告戊○○、己○○、午○○○及巳○○被繼承人王朝晃共同繼承，王朝晃死亡後，再
    由巳○○繼承。是王甜果於44年拍賣取得系爭111 地號土地
    應有部分3 分之1 之所有權時，依上開決議意旨，原則上並
    不繼受被告等主張之該使用借貸關係，原告自亦無從繼承該
    項法律關係。
  2.雖上開最高法院95年度第16次民事庭會議決議後段另闡述，
    於具體個案，尚應斟酌當事人間之意思、交易情形及房屋使
    用土地之狀態等一切情狀，如認土地所有人行使所有權，違
    反誠信原則或公共利益或以損害他人為主要目的，仍應駁回
    其請求。惟查，依被告所陳，原告之被繼承人（或被繼承人
    之被繼承人）係經由法院拍賣程序，取得系爭111 地號土地
    應有部分3 分之1 所有權，自無所謂當事人之意思可資斟酌
    。且如前(二)所述，被告已無於鄰近土地自任耕作之事實，坐
    落其上地上物亦已逾耐用年數相當期間、殘值實屬有限，原
    告於此情狀下為所有權之行使，訴請拆屋還地，以求土地之
    完整利用，亦難認違反誠信原則或公共利益或以損害他人為
    主要目的情形，衡諸前揭最高法院決議意旨所揭櫫之判斷準
    據，應認被告等主張之使用借貸契約，應無拘束原告之餘地
    。
  (四)按「所有人對於無權占有或侵奪其所有物者，得請求返還之
    。對於妨害其所有權者，得請求除去之」；「各共有人對於
    第3 人，得就共有物之全部為本於所有權之請求。但回復共
    有物之請求，僅得為共有人全體之利益為之」，民法第767
    條、第821 條分別定有明文。本件被告主張之上開占有權源
    ，既無從據以對抗原告，依上開法條規定，原告為全體共有
    人之利益，訴請被告等遷讓、拆屋，將占用土地返還原告及
    其他全體共有人，於法自無不合。
五、至原告另訴請不當得利部分：
  (一)按無法律上之原因而受利益，致他人受損害者，應返還其利
    益；不當得利之受領人，依其利益之性質或其他情形不能返
    還者，應償還其價額，民法第179 條、第181 條但書分別定
    有明文。又按無權占用他人之土地，可能獲得相當於租金之
    利益為社會通常之觀念，而土地所有人因此受有相當於租金
    之損害，自得依民法第179 條前段之規定，請求相當於租金
    之不當得利（最高法院61年臺上字第1695號判例意旨參照）
    。次按租用基地建築房屋，其租金以不超過土地申報總價額
    年息百分之十為限，土地法第105 條、第97條規定甚明。又
    所謂土地之總價額，土地法施行法第25條規定，依法定地價
    ；而法定地價，依土地法第148 條規定，係為土地所有人依
    該法規定所申報之地價。
  (二)經查，系爭111 地號土地經本院現場勘驗之結果，附近均為
    1 層平房建物，旁邊即為內湖垃圾場，土地坐落安康路巷內
    ，據被告稱潭美街雖有公車站牌，惟班次很少，附近學校均
    有相當距離，500 公尺以外有東湖市場等情（本院卷一第12
    8 頁），堪認其生活機能非佳；另被告土地之利用，均係老
    舊磚造平房坐落其上，用益程度非高，並審酌土地之位置、
    工商業繁榮程度等因素，認應按土地申報地價年息3%計算不
    當得利價額為當，原告請求按土地申報地價年息10% 計算，
    尚屬過高。
  (三)次按不當得利受領人，知無法律上之原因或其後知之者，應
    將受領時所得之利益，或知無法律上之原因時所現存之利益
    ，附加利息，一併償還；如有損害，並應賠償，民法第182
    條第2 項定有明文。又應付利息之債務，其利率未經約定，
    亦無法律可據者，週年利率為百分之五，亦為同法第203 條
    所明定。查被告並非前揭土地所有權人，原告於96年1 月2
    日提起本件訴訟，並歷經多次言詞辯論期日後，請求被告Ｍ
    ○、辰○○、寅○○、申○○、Ｉ○○、壬○○、Ｇ○○、
    未○○、Ｋ○○、Ｊ○○、Ｂ○○、地○○、丑○○就91年
    1 月1 日至95年12月31日期間之不當得利，給付自97年10月
    29日民事準備(四)狀繕本送達翌日起至清償日止，按年息百分
    之五計算之利息，依前揭規定，亦屬有據。惟原告並未舉證
    上開書狀何時送達被告，本院認應以97年11月7 日言詞辯論
    期日原告再次聲明其請求時推論為送達日（本院卷六第124
    頁），故法定遲延利息之起算日期，應為97年11月8 日。
六、從而，原告本於前揭原因事實，依民法第767 條規定，請求
    ：(一)被告Ｍ○應將坐落系爭111 地號土地上，如附圖所示編
    號1 號部分（面積246.212 平方公尺）建物（門牌號碼：臺
    北市○○區○○路324 巷1 號）、Α部分（面積59.241平方
    公尺）棚架拆除，並將該建物、棚架所占用之土地返還予原
    告暨其他全體共有人。(二)被告Ｐ○○應自坐落系爭111 地號
    土地上，如附圖所示編號2 號部分（面積83.627平方公尺）
    之建物（門牌號碼：臺北市○○區○○路324 巷2 號）遷出
    。(三)被告辰○○應將(二)所示之建物拆除，並將該建物所占用
    之土地返還予原告暨其他全體共有人。(四)被告宇○○○、Ｆ
    ○○、Ｌ○○、Ｏ○○、Ｄ○○、Ｃ○○、Ｅ○○、玄○○
    、Ｈ○○應自坐落系爭111 地號土地上，如附圖所示編號3
    號部分（面積140.084 平方公尺）之建物（門牌號碼：臺北
    市○○區○○路324 巷3 號）、Ｂ部分（面積61‧404 平方
    公尺）棚架遷出。(五)被告黃○○、酉○○、Ｋ○○、Ｊ○○
    、Ｂ○○、地○○、Ｇ○○、未○○應將(四)所示之建物，被
    告被告黃○○、酉○○、Ｋ○○、Ｊ○○、Ｂ○○、地○○
    應將(四)所示之棚架拆除，並將該建物、棚架所占用之土地返
    還予原告暨其他全體共有人。(六)被告寅○○應將坐落系爭11
    1 地號土地上，如附圖所示編號4-2 號部分（面積54.505平
    方公尺）建物（門牌號碼：臺北市○○區○○路324 巷4 之
    2 號）、Ｃ部分（面積11.311平方公尺）建物拆除，並將該
    建物所占用之土地返還予原告暨其他全體共有人。(七)被告亥
    ○○、天○○、戌○○、卯○○、宙○○、Ａ○○應自坐落
    至系爭111 地號土地上，如附圖所示編號5 號部分（面積15
    9.170 平方公尺）之建物（門牌號碼：臺北市○○區○○路
    32 4巷5 號），及如附圖所示5 號棚架部分（面積88.477平
    方公尺）遷出。(八)被告申○○應將(七)所示之建物、棚架，及
    坐落系爭111 地號土地，如附圖所示Ｂ１部分（面積35.647
    平方公尺）棚架拆除，並將該建物、棚架所占用之土地返還
    予原告暨其他全體共有人。(九)被告Ｉ○○應將坐落系爭111
    地號土地上，如附圖所示編號6 號部分（面積68.764 平 方
    公尺）建物（門牌號碼：臺北市○○區○○路324 巷6 號）
    建物拆除，並將該建物所占用之土地返還予原告暨其他全體
    共有人。(十)被告子○○○應自坐落系爭111 地號土地上，如
    附圖所示編號6-1 號部分（面積75.328平方公尺）之建物（
    門牌號碼：臺北市○○區○○路324 巷6 之1 號）遷出。(十一)
    被告丑○○應將(十)所示之建物，暨坐落系爭111 地號土地上
    ，如附圖所示Ｄ部分（面積48.246平方公尺）之建物拆除，
    並將該等建物所占用之土地返還予原告暨其他全體共有人。
    (十一)被告癸○○應自坐落系爭111 地號土地上，如附圖所示編
    號9 號部分（面積105.238 平方公尺）之建物（門牌號碼：
    臺北市○○區○○路324 巷9 號）遷出。(十二)被告壬○○應將
    (十一)所示之建物拆除，並將該建物所占用之土地返還予原告暨
    其他全體共有人。(十四)被告Ｍ○、辰○○、寅○○、申○○、
    Ｉ○○、丑○○、壬○○、Ｋ○○、Ｊ○○、Ｂ○○、地○○、黃○○、酉○○、Ｇ○○、未○○應分別給付原告如附
    表一所示之金額。逾上開准許部分之請求，即為無理由，應
    予駁回。
七、兩造陳明願供擔保，聲請宣告假執行或免為假執行，經核原
    告勝訴部分，合於法律規定，爰分別酌定相當之擔保金額宣
    告之；原告其餘假執行之聲請，因訴之駁回而失所依據，不
    予准許。
八、本件事證已臻明確，其餘兩造主張、陳述暨所提之證據，經
    審酌均與本院前揭判斷不生影響，爰不一一詳予論述，附此
    敘明。
九、據上論結，原告之訴為一部有理由，一部無理由，依民事訴
    訟法第385 條第1 項前段、第79條、第390 條第2 項、第39
    2 條第2 項，判決如主文。
中    華    民    國    98    年    1     月    22    日
                  民事第二庭  法  官  王本源
以上正本證明與原本無異。
如對本判決上訴，應於判決送達後20日內向本院提出上訴狀。
中    華    民    國    98    年    2     月    6     日
                              書記官  陳淑女
附表一：單位（新臺幣：元，元以下四捨五入）
附表1-1
  ┌─┬───┬──────────────────────────┬────┬───────────────┐
  │編│被告  │自91年1月1日起至95年12月31日止，應給付全體共有人之金│合   計 │原告得請求下列金額，及自97年11│
  │號│姓名  │額                                                  │        │月8 日起，至清償日止，按年息5%│
  │  │      │                                                    │        │計算之利息                    │
  │  │      │                                                    │        ├────┬─────┬────┤
  │  │      │                                                    │        │辛○：  │戊○○、杜│甲○○：│
  │  │      │                                                    │        │應有部份│慧娟、王麗│應有部份│
  │  │      │                                                    │        │1/6     │娟、林王靜│10/240  │
  │  │      │                                                    │        │        │梅：應有部│        │
  │  │      │                                                    │        │        │份各6/240 │        │
  ├─┼───┼──────────────────────────┼────┼────┼─────┼────┤
  │1 │Ｍ○  │91.1.1～92.12.31（15,600×246.212×3%×2＝230,454） │620,191 │103,365 │15,505    │25,841  │
  │  │      │93.1.1～95.12.31（12,160×246.212×3%×3＝269,454） │        │        │          │        │
  │  │      ├──────────────────────────┤        │        │          │        │
  │  │      │91.1.1～92.12.31（15,600×59.241×3%×2＝55,450）   │        │        │          │        │
  │  │      │93.1.1～95.12.31（12,160×59.241×3%×3＝64,833）   │        │        │          │        │
  ├─┼───┼──────────────────────────┼────┼────┼─────┼────┤
  │2 │辰○○│91.1.1～92.12.31（15,600×83.627×3%×2＝78,275）   │169,796 │28,299  │4,245     │7,075   │
  │  │      │93.1.1～95.12.31（12,160×83.627×3%×3＝91,521）   │        │        │          │        │
  ├─┼───┼──────────────────────────┼────┼────┼─────┼────┤
  │3 │寅○○│91.1.1～92.12.31（15,600×54.505×3%×2＝51,017）   │ 133,633│22,272  │3,341     │5,568   │
  │  │      │93.1.1～95.12.31（12,160×54.505×3%×3＝59,650）   │        │        │          │        │
  │  │      ├──────────────────────────┤        │        │          │        │
  │  │      │91.1.1～92.12.31（15,600×11.311×3%×2＝10,587）   │        │        │          │        │
  │  │      │93.1.1～95.12.31（12,160×11.311×3%×3＝12,379）   │        │        │          │        │
  ├─┼───┼──────────────────────────┼────┼────┼─────┼────┤
  │4 │申○○│91.1.1～92.12.31（15,600×247.647×3%×2＝231,798） │575,201 │95,867  │14,380    │23,967  │
  │  │      │93.1.1～95.12.31（12,160×247.647×3%×3＝271,025） │        │        │          │        │
  │  │      ├──────────────────────────┤        │        │          │        │
  │  │      │91.1.1～92.12.31（15,600×35.647×3%×2＝33,366）   │        │        │          │        │
  │  │      │93.1.1～95.12.31（12,160×35.647×3%×3＝39,012）   │        │        │          │        │
  ├─┼───┼──────────────────────────┼────┼────┼─────┼────┤
  │5 │Ｉ○○│91.1.1～92.12.31（15,600×68.764×3%×2＝64,363）   │139,618 │23,270  │3,490     │5,817   │
  │  │      │93.1.1～95.12.31（12,160×68.764×3%×3＝75,255）   │        │        │          │        │
  ├─┼───┼──────────────────────────┼────┼────┼─────┼────┤
  │6 │丑○○│91.1.1～92.12.31（15,600×75.328×3%×2＝70,507）   │250,904 │41,817  │6,273     │10,454  │
  │  │      │93.1.1～95.12.31（12,160×75.328×3%×3＝82,439）   │        │        │          │        │
  │  │      ├──────────────────────────┤        │        │          │        │
  │  │      │91.1.1～92.12.31（15,600×48.246×3%×2＝45,158）   │        │        │          │        │
  │  │      │93.1.1～95.12.31（12,160×48.246×3%×3＝52,800）   │        │        │          │        │
  ├─┼───┼──────────────────────────┼────┼────┼─────┼────┤
  │7 │壬○○│91.1.1～92.12.31（15,600×105.238×3%×2＝98,503）  │213,675 │35,613  │5,342     │8,903   │
  │  │      │93.1.1～95.12.31（12,160×105.238×3%×3＝115,172） │        │        │          │        │
  └─┴───┴──────────────────────────┴────┴────┴─────┴────┘
附表1-2：單位（新臺幣，元以下四捨五入）
  ┌─┬───┬──────────────────────────┬────┬──────────────┐
  │編│被告  │自96年1月1日起至拆除附表一所示房屋返還土地之日止，按│合   計 │原告得請求之金額            │
  │號│姓名  │年給付全體共有人之金額                              │        ├───┬─────┬────┤
  │  │      │                                                    │        │辛○：│戊○○、杜│甲○○：│
  │  │      │                                                    │        │應有部│慧娟、王麗│應有部份│
  │  │      │                                                    │        │份1/6 │娟、林王靜│10/240  │
  │  │      │                                                    │        │      │梅：應有部│        │
  │  │      │                                                    │        │      │份各6/240 │        │
  ├─┼───┼──────────────────────────┼────┼───┼─────┼────┤
  │1 │Ｍ○  │14,560×246.212×3%＝107,545                        │133,421 │22,237│3,336     │5,559   │
  │  │      ├──────────────────────────┤        │      │          │        │
  │  │      │14,560×59.241×3%＝25,876                          │        │      │          │        │
  ├─┼───┼──────────────────────────┼────┼───┼─────┼────┤
  │2 │辰○○│14,560×83.627×3%＝36,528                          │36,528  │6,088 │913       │1,522   │
  ├─┼───┼──────────────────────────┼────┼───┼─────┼────┤
  │3 │寅○○│14,560×54.505×3%＝23,808                          │28,749  │4,792 │  719     │1,198   │
  │  │      ├──────────────────────────┤        │      │          │        │
  │  │      │14,560×11.311×3%＝4,941                           │        │      │          │        │
  ├─┼───┼──────────────────────────┼────┼───┼─────┼────┤
  │4 │申○○│14,560×247.647×3%＝108,172                        │123,743 │20,624│3,094     │5,156   │
  │  │      ├──────────────────────────┤        │      │          │        │
  │  │      │14,560×35.647×3%＝15,571                          │        │      │          │        │
  ├─┼───┼──────────────────────────┼────┼───┼─────┼────┤
  │5 │Ｉ○○│14,560×68.764×3%＝30,036                          │20,036  │5,006 │751       │1,252   │
  ├─┼───┼──────────────────────────┼────┼───┼─────┼────┤
  │6 │丑○○│14,560×75.328×3%＝32,903                          │53,977  │8,996 │1,349     │2,249   │
  │  │      ├──────────────────────────┤        │      │          │        │
  │  │      │14,560×48.246×3%＝21,074                          │        │      │          │        │
  ├─┼───┼──────────────────────────┼────┼───┼─────┼────┤
  │7 │壬○○│14,560×105.238×3%＝45,968                         │45,968  │7,661 │1,149     │1,915   │
  └─┴───┴──────────────────────────┴────┴───┴─────┴────┘
附表1-3：單位（新臺幣，元以下四捨五入）
  ┌─────┬──────────────────────────┬────┬──────────────┐
  │被告姓名  │自91年1月1日起至95年12月31日止，應給付全體共有人之金│合   計 │原告得請求下列之金額，及自97│
  │          │                                                    │        │年11月8 日起，至清償日止，按│
  │          │                                                    │        │年息5%計算之利息            │
  │          │額                                                  │        ├───┬─────┬────┤
  │          │                                                    │        │辛○：│戊○○、杜│甲○○：│
  │          │                                                    │        │應有部│慧娟、王麗│應有部份│
  │          │                                                    │        │份1/6 │娟、林王靜│10/240  │
  │          │                                                    │        │      │梅：應有部│        │
  │          │                                                    │        │      │份各6/240 │        │
  ├─────┼──────────────────────────┼────┼───┼─────┼────┤
  │Ｋ○○    │                                                    │284,427 │47,405│7,111     │11,851  │
  │地○○    │                                                    │        │      │          │        │
  │Ｊ○○    │91.1.1～92.12.31（15,600×140.084×3%×2＝131,119） │        │      │          │        │
  │Ｂ○○    │93.1.1～95.12.31（12,160×140.084×3%×3＝153,308） │        │      │          │        │
  │黃○○    │                                                    │        │      │          │        │
  │酉○○    │                                                    │        │      │          │        │
  │Ｇ○○    │                                                    │        │      │          │        │
  │未○○    │                                                    │        │      │          │        │
  └─────┴──────────────────────────┴────┴───┴─────┴────┘
附表1-4：單位（新臺幣，元以下四捨五入）
  ┌─────┬──────────────────────────┬────┬──────────────┐
  │被告姓名  │自96年1月1日起至拆除附表一所示房屋返還土地之日止，按│合   計 │原告得請求下列之金額，及自97│                                                                                                                                                                                                                                                                                                    │                                                                │        ├───┬─────┬───┤
  │          │                                                    │        │年11月8 日起，至清償日止，按│                                                                                                                                                                                                                                                                                                    │                                                                │        ├───┬─────┬───┤
  │          │                                                    │        │年息5%計算之利息            │                                                                                                                                                                                                                                                                                                    │                                                                │        ├───┬─────┬───┤
  │          │年給付全體共有人之金額                              │        ├───┬─────┬────┤
  │          │                                                    │        │辛○：│戊○○、杜│甲○○：│
  │          │                                                    │        │應有部│慧娟、王麗│應有部份│
  │          │                                                    │        │份1/6 │娟、林王靜│10/240  │
  │          │                                                    │        │      │梅：應有部│        │
  │          │                                                    │        │      │份各6/240 │        │
  ├─────┼──────────────────────────┼────┼───┼─────┼────┤
  │Ｋ○○    │                                                    │        │      │          │        │
  │地○○    │                                                    │        │      │          │        │
  │Ｊ○○    │14,560×140.084×3%＝61,189                         │61,189  │10,198│  1,530   │2,550   │
  │Ｂ○○    │                                                    │        │      │          │        │
  │黃○○    │                                                    │        │      │          │        │
  │酉○○    │                                                    │        │      │          │        │
  │Ｇ○○    │                                                    │        │      │          │        │
  │未○○    │                                                    │        │      │          │        │
  └─────┴──────────────────────────┴────┴───┴─────┴────┘
附表1-5：單位（新臺幣，元以下四捨五入）
  ┌─────┬──────────────────────────┬────┬──────────────┐
  │被告姓名  │自91年1月1日起至95年12月31日止，應給付全體共有人之金│合   計 │原告得請求下列之金額，及自97│
  │          │額                                                  │        │年11月8 日起，至清償日止，按│
  │          │                                                    │        │年息5%計算之利息。          │
  │          │                                                    │        ├───┬─────┬────┤
  │          │                                                    │        │辛○：│戊○○、杜│甲○○：│
  │          │                                                    │        │應有部│慧娟、王麗│應有部份│
  │          │                                                    │        │份1/6 │娟、林王靜│10/240  │
  │          │                                                    │        │      │梅：應有部│        │
  │          │                                                    │        │      │份各6/240 │        │
  ├─────┼──────────────────────────┼────┼───┼─────┼────┤
  │Ｋ○○    │                                                    │124,675 │20,779│3,117     │5,195   │
  │地○○    │                                                    │        │      │          │        │
  │Ｊ○○    │91.1.1～92.12.31（15,600×61.404×3%×2＝57,474）   │        │      │          │        │
  │Ｂ○○    │93.1.1～95.12.31（12,160×61.404×3%×3＝67,201）   │        │      │          │        │
  │黃○○    │                                                    │        │      │          │        │
  │酉○○    │                                                    │        │      │          │        │
  └─────┴──────────────────────────┴────┴───┴─────┴────┘
附表1-6：單位（新臺幣，元以下四捨五入）
  ┌─────┬──────────────────────────┬────┬──────────────┐
  │被告姓名  │自96年1月1日起至拆除附表一所示房屋返還土地之日止，按│合   計 │原告得請求下列之之金額，及自│                                                                                                                                                                                                                                                                                                    │                                                                │        ├───┬─────┬───┤
  │          │                                                    │        │97年11月8 日起，至清償日止，│                                                                                                                                                                                                                                                                                                    │                                                                │        ├───┬─────┬───┤
  │          │                                                    │        │按年息5%計算之利息。        │                                                                                                                                                                                                                                                                                                    │                                                                │        ├───┬─────┬───┤
  │          │年給付全體共有人之金額                              │        ├───┬─────┬────┤
  │          │                                                    │        │辛○：│戊○○、杜│甲○○：│
  │          │                                                    │        │應有部│慧娟、王麗│應有部份│
  │          │                                                    │        │份1/6 │娟、林王靜│10/240  │
  │          │                                                    │        │      │梅：應有部│        │
  │          │                                                    │        │      │份各6/240 │        │
  ├─────┼──────────────────────────┼────┼───┼─────┼────┤
  │Ｋ○○    │                                                    │26,821  │4,470 │   671    │1,118   │
  │地○○    │                                                    │        │      │          │        │
  │Ｊ○○    │14,560×61.404×3%＝26,821                          │        │      │          │        │
  │Ｂ○○    │                                                    │        │      │          │        │
  │黃○○    │                                                    │        │      │          │        │
  │酉○○    │                                                    │        │      │          │        │
  └─────┴──────────────────────────┴────┴───┴─────┴────┘
附表二（訴訟費用負擔比例）
┌──┬──────────────┬─────┐
│編號│應負擔訴訟費用被告          │ 負擔比例 │
├──┼──────────────┼─────┤
│１  │Ｍ○（305.453㎡）           │    25%   │
├──┼──────────────┼─────┤
│２  │Ｐ○○、辰○○（83.627㎡）  │     7%   │
├──┼──────────────┼─────┤
│３  │宇○○○、Ｆ○○、Ｌ○○、  │    11%   │
│    │Ｏ○○、Ｄ○○、Ｃ○○、陳  │          │
│    │青、玄○○、Ｈ○○、黃○○  │          │
│    │、酉○○、Ｋ○○、Ｊ○○、  │          │
│    │Ｂ○○、地○○、Ｇ○○、林  │          │
│    │阿雪（140.084㎡）           │          │
├──┼──────────────┼─────┤
│４  │黃○○、酉○○、Ｋ○○、陳錦│     5%   │
│    │皇、Ｂ○○、地○○（61.404㎡│          │
│    │）                          │          │
├──┼──────────────┼─────┤
│５  │寅○○（65.816㎡）          │     5%   │
├──┼──────────────┼─────┤
│６  │亥○○、天○○、戌○○、吳燕│    20%   │
│    │雪、宙○○、Ａ○○、申○○（│          │
│    │247.647㎡）                 │          │
├──┼──────────────┼─────┤
│７  │申○○（35.647㎡）          │     3%   │
├──┼──────────────┼─────┤
│８  │Ｉ○○（68.764㎡）          │     6%   │
├──┼──────────────┼─────┤
│９  │子○○○、丑○○（75.328㎡）│     6%   │
├──┼──────────────┼─────┤
│１０  │丑○○（48.246㎡）          │     4%   │
├──┼──────────────┼─────┤
│  │癸○○、壬○○（105.238 ㎡）│     8%   │
└──┴──────────────┴─────┘
附表三：（金額單位：新臺幣）
┌──┬────────┬───────┬──────┬──────┐
│編號│假 執 行 內 容  │原告供擔保金額│得供擔保免為│供擔保免為  │
│    │                │              │假執行之被告│假執行金額  │
├──┼────────┼───────┼──────┼──────┤
│１  │主文第一項      │ 5,314,882元  │  Ｍ○      │15,944,647元│
├──┼────────┼───────┼──────┼──────┤
│２  │主文第二、三項  │ 1,455,110元  │  辰○○    │ 4,365,329元│        │
├──┼────────┼───────┼──────┼──────┤
│３  │主文第四、五項  │ 3,505,891元  │  黃○○    │10,517,674元│
│    │                │              │  酉○○    │            │
│    │                │              │  申○○    │            │
│    │                │              │  亥○○    │            │
│    │                │              │  Ｋ○○    │            │
│    │                │              │  Ｊ○○    │            │
│    │                │              │  Ｂ○○    │            │
│    │                │              │  地○○    │            │
├──┼────────┼───────┼──────┼──────┤
│４  │主文第六項      │ 1,145,198元  │  寅○○    │ 3,435,595元│
├──┼────────┼───────┼──────┼──────┤
│５  │主文第七、八項  │ 4,929,316元  │  亥○○    │14,787,947元│
│    │                │              │  申○○    │            │
├──┼────────┼───────┼──────┼──────┤
│６  │主文第九項      │ 1,196,494元  │  Ｉ○○    │ 3,589,480元│
├──┼────────┼───────┼──────┼──────┤
│７  │主文第十、十一項│ 2,150,188元  │            │            │
│    │                │              │            │            │
├──┼────────┼───────┼──────┼──────┤
│８  │主文第十二、十三│ 1,831,141    │            │            │
│    │項              │              │            │            │
└──┴────────┴───────┴──────┴──────┘


司法院資訊處製作；財團法人民間司法改革基金會備份。
